臺灣臺中地方法院刑事判決　　　　　　　96年度易字第1896號
公　訴　人　臺灣臺中地方法院檢察署
被　　　告　乙○○
　　　　　　　　　　號
上列被告因詐欺案件，經檢察官提起公訴（96年度偵字第6330號）
，本院判決如下：
    主    文
乙○○幫助共同意圖為自己不法之所有，以詐術使人將本人之物
交付，處有期徒刑月，如易科罰金，以新臺幣壹仟元折算壹日
。
    犯罪事實
一、乙○○於民國（下同）95年12月26日晚上，見報紙夾報廣告
    刊登租用郵局、銀行存簿之訊息，而撥打廣告所留電話與對
    方接洽後，可預見若提供金融機構帳戶供他人使用，可能遭
    利用於遂行財產上犯罪之目的，仍不違其本意，因缺錢花用
    ，遂基於幫助詐欺取財之不確定故意，於同年12月27日晚上
    20、21時許，在臺中縣潭子鄉○○路○段住處附近，將其向
    臺中縣潭子鄉潭子加工區郵局所申請開立之局號：0000000
    號、帳號：0000000號帳戶（下稱本件郵局帳戶）之存簿、
    金融卡、印章及密碼，以新臺幣（下同）5千元之代價，約
    定租用期間為1週，出租予真實姓名年籍不詳、綽號「小林
    」之成年男子，供「小林」為不法使用。嗣「小林」與不詳
    姓名之成年男子共同基於意圖為自己不法所有之犯意聯絡，
    於96年1月2日15時30分許，撥打電話予甲○○，自稱係中華
    電信公司人員，向甲○○誆稱其積欠手機通話費新臺幣（下
    同）1萬9千多元未繳，並指示其撥打電話與金融中心聯絡，
    甲○○不疑有他，乃去電詢問，繼由另名不詳姓名之人自稱
    「李金城」，向甲○○詐稱其有存保單，須匯款1百萬元至
    指定帳戶云云，致甲○○信以為真而陷於錯誤，旋於同日前
    往臺中縣霧峰郵局，依指示匯款80萬元至乙○○之上開郵局
    帳戶內，並旋遭提領一空。嗣甲○○知悉受騙而報警處理，
    經警查獲上情。
二、案經臺中縣警察局豐原分局報請臺灣臺中地方法院檢察署檢
    察官偵查起訴。
    理  由
一、本案證據能力之說明
    按「被告以外之人於審判外之陳述，雖不符前4條（指刑事
    訴訟法第159條之1至第159條之4）之規定，而經當事人於審
    判程序同意作為證據，法院審酌該言詞陳述或書面陳述作成
    之情況，認為適當者，亦得為證據」，又「當事人、代理人
    或辯護人於法院調查證據時，知有第159條第1項不得為證據
    之情形，而未於言詞辯論終結前聲明異議，視為有前項之同
    意」，刑事訴訟法第159條之5第1項、第2項亦有明文。本件
    被告就檢察官提出之證據之證據能力，均未於言詞辯論終結
    前聲明異議，自視為同意，合先敘明。
二、訊據被告乙○○固坦承因缺錢花用，乃於上揭時、地，將其
    上開郵局帳戶以5千元之代價出租予綽號「小林」之不詳男
    子使用等情，惟矢口否認有何幫助詐欺犯行，辯稱：我沒有
    詐騙被害人云云。惟查：
（一）被害人甲○○因誤信不詳姓名之人詐騙，而依指示匯款80
      萬元至本件郵局帳戶內，該款項並旋遭提領一空等情，業
      據被害人甲○○於警詢中指述明確，並有被告上開郵局帳
      戶之交易明細資料1份附卷可稽，足認被害人甲○○確有
      遭不詳詐欺集團詐騙，而匯款至被告本件郵局帳戶內之事
      實。
（二）再按刑法上之故意，分為直接故意（確定故意）與間接故
      意（不確定故意），「行為人對於構成犯罪之事實，明知
      並有意使其發生者」為直接故意。「行為人對於構成犯罪
      之事實，預見其發生而其發生並不違背其本意者」為間接
      故意；而間接故意與有認識的過失之區別，在於二者對構
      成犯罪之事實雖均預見其能發生，但前者對其發生並不違
      背其本意，後者則確信其不發生。且幫助犯之成立，以行
      為人主觀上認識被幫助者正欲從事犯罪或係正在從事犯罪
      ，且該犯罪有既遂之可能，而其行為足以幫助他人實現構
      成要件者，即具有幫助故意，並不以行為人確知被幫助者
      係犯何罪名為必要。至於行為人在正犯實施犯罪前為幫助
      行為者，則構成事前幫助犯。茲查：
  　１衡諸常情，今日一般人至金融機關如銀行、郵局等開設帳
    　戶使用，係極為方便容易且迅速之事，苟有使用金融存款
      帳戶之正當用途，自以使用其本人或可信賴之親友申請之
      帳戶，最為便利安全，且苟非具意圖以他人帳戶從事不法
      用途，並藉以逃避查緝，自無使用他人帳戶之理。是依一
      般人通常之知識、經驗，均應知任意提供自己帳戶予無信
      賴關係之他人使用，易致他人藉該帳戶取得不法犯罪所得
      ，且欲以之隱匿帳戶內資金之實際取得人之身分；被告係
      成年人，對此自難諉為不知。
  　２近來竊車恐嚇取財及利用「刮刮樂」等名義詐欺取財之犯
    　罪類型層出不窮，該等犯罪，多數均係利用他人帳戶作為
      恐嚇取財或詐欺所得財物之出入帳戶，並經媒體廣為披載
      ，被告縱使並不確知所提供之帳戶，係遭他人用以對被害
      人詐欺取財，亦無法確知取得帳戶之人係以何種方法於何
      時地為詐欺取財之具體內容，惟對於其所提供之上揭帳戶
      ，將遭人作為詐欺取財犯行所得財物匯入及提領之工具使
      用，應有概括之認識，且可預見其發生，竟仍同意提供，
      顯對帳戶供他人取得不法犯罪所得之用，亦不違背其本意
      ，且其無確信帳戶不至遭利用為犯罪之用，仍將帳戶提供
      他人，足認被告基於幫助犯罪之不確定故意，而將本件帳
      戶出租而交付予不詳姓名之人。
（三）再被告辯稱：我有把存簿交給人家，但我不知道那是要幫
      助別人詐欺。對方說是網路遊戲要用的，當時沒想到對方
      是要用作犯罪使用云云，惟被告本件係出於幫助詐欺取財
      之未必故意而出租帳戶，已如前述；且查，承租帳戶之「
      小林」係向被告表示承租郵局帳戶每本月租3萬元，惟被
      告出租當日，係先收取「小林」之租金5千元，作為該禮
      拜「小林」以5千元租用被告本件郵局帳戶，以供「小林
      」查詢被告本件郵局帳戶可否使用等情，亦據被告於本院
      陳明在卷（本院卷第13、15頁），承租帳戶之人倘係供網
      路遊戲使用，衡情使用自己或親友之帳戶即足，何須以每
      週5千元，每月3萬元之高價，向他人租用郵局帳戶？被告
      亦自承自己在加工出口區工作，月薪僅有1萬7千元，衡情
      僅租用郵局帳戶1月之代價，竟超越被告須親自上班辛苦
      工作之月薪所得，倘非供不法使用，何須如此，而被告對
      此節亦難任意推諉不知，是被告所辯尚難採信；另被告再
      辯稱：後來我收到鄉公所幼兒補助金的退款6千元公文，
      說已匯入郵局簿子，是1月初收到公文，我打電話去郵局
      問，才知12月27日當天就被領走了，我才知道我的簿子有
      問題云云（本院卷第28頁），縱被告自己所有申領之幼兒
      補助金款項亦遭詐騙集團之人領走一空，惟被告於本院亦
      自承：（審判長問：十月底申請的時候，是否知道補助金
      何時會下來？）我不確定，因為我是第一次申請的，而且
      我也不確定是否會下來。‥‥（審判長問：你交簿子給小
      林的時候，有無想過補助金下來的時候，要如何領取？）
      沒有等語（本院卷第28、29頁），足見被告於出租本件郵
      局帳戶時，主觀上不知幼兒補助金會否發放，亦未思及幼
      兒補助金係寄至本件郵局帳戶之事，是其並非因誤信自己
      本件郵局帳戶並非供不法使用，其仍得領取幼兒補助款而
      將本件郵局帳戶出租他人使用，故其所得領取之幼兒補助
      金遭人領走，雖境況可憐，惟與本件被告出租而交付本件
      郵局帳戶時，是否不具幫助詐欺取財之未必故意無涉亦明
      ；至被告一再辯稱：我沒有詐騙被害人云云，及被害人甲
      ○○於本院指稱：認為被告也是詐騙集團的成員，當初接
      到電話，都是女生的聲音云云，惟查，被害人甲○○之指
      訴，僅係個人推測之詞，別無其他證據可資佐證，尚難以
      其推測之詞為被告有對甲○○為詐欺取財犯行之認定，公
      訴人起訴事實亦未認為被告有參與直接詐騙被害人之犯行
      ，僅認被告出租而提供帳戶之行為，係成立幫助詐欺取財
      犯行，是被告上開辯解，不足為任何有利被告之認定。事
      證明確，被告上揭犯行堪予認定。
三、查被告乙○○提供金融機關帳戶予他人供詐欺取財使用，並
    無證據證明其有參與詐欺取財之行為，或與本件詐欺取財之
    詐騙之人有概括犯意聯絡，是被告基於幫助之意思，參與詐
    欺取財構成要件以外之行為，為幫助犯。核被告乙○○所為
    ，均係犯刑法第30條第1項、第339條第1項之幫助詐欺取財
    罪。被告基於幫助意思，而交付郵局帳戶予不詳姓名之人，
    而幫助不詳姓名之人數人基於犯意聯絡，犯上開詐欺取財罪
    ，為從犯，依刑法第30條第2項之規定，減輕其刑。爰審酌
    被告提供帳戶供他人非法使用，助長他人犯罪風氣，又被害
    人遭詐騙之金額中，匯款至被告帳戶之金額合計80萬元，對
    被害人所致之損失非小，暨並考被告本身未實際參與本件詐
    欺取財之犯行，責難性較小，再被告經濟狀況不佳，其出租
    帳戶所得僅5千元，暨其犯後態度等一切情狀，量處如主文
    所示之刑，並諭知易科罰金之折算標準。
據上論斷，應依刑事訴訟法第299條第1項前段，刑法第30條第1
項、第2項、第28條、第339條第1項、第41條第1項前段，刑法施
行法第1條之1，判決如主文。
中　　華　　民　　國　　96　　年　　6 　　月　　5 　　日
                          臺灣臺中地方法院刑事第十庭
                              審判長法  官 賴妙雲
                                    法  官 江奇峰
                                    法  官 黃家慧
上正本證明與原本無異。
如不服本判決，應於送達後十日內向本院提出上訴狀（須附繕
本），上訴於臺灣高等法院臺中分院。
                                    書記官  陳靖騰
中　　華　　民　　國　　96　　年　　6 　　月　　5 　　日
附錄論罪科刑法條
 中華民國刑法第30條（幫助犯及其處罰）
幫助他人實行犯罪行為者，為幫助犯。雖他人不知幫助之情者，
亦同。
幫助犯之處罰，得按正犯之刑減輕之。
中華民國刑法第339條（普通詐欺罪）
意圖為自己或第三人不法之所有，以詐術使人將本人或第三人之
物交付者，處5年以下有期徒刑、拘役或科或併科1千元以下罰金
。
以前項方法得財產上不法之利益或使第三人得之者，亦同。
前二項之未遂犯罰之。
